臺灣屏東地方法院民事判決
110年度屏簡字第627號
原      告  徐春凱  

被      告  鄭志聰    籍設屏東縣○○市○○路000號（屏東&ZZZZ
; &ZZZZ; &ZZZZ; &ZZZZ; &ZZZZ; &ZZZZ; &ZZZZ; &ZZZZ; &ZZZZ
; &ZZZZ; &ZZZZ; &ZZZZ; ○○○○○○○○○）

上列當事人間請求給付返還定金事件，本院於111年3月16日言詞
辯論終結，判決如下：
    主      文
一、被告應給付原告新臺幣（下同）200,000元，及自民國111年
    1月24日起至清償日止，按週年利率百分之5計算之利息。
二、原告其餘之訴駁回。
三、訴訟費用由被告負擔百分之80，餘由原告負擔。
四、本判決第一項得假執行，但被告如以200,000元為原告預供
    擔保，得免為假執行。
五、原告其餘假執行之聲請駁回。
    事實及理由
一、原告主張：兩造於民國109年2月間成立買賣契約，合意由原
    告以歐元1,500元向被告購買1隻波斯獒犬（下稱系爭獒犬）
    ，並約定應於同年6月底交付，原告亦已支付定金新臺幣（
    下同）5萬元及運費15萬元。未料，被告於收受前述25萬元
    款項後，直至約定之日前均未交付波斯獒犬，被告於伊朗顯
    無獲取波斯獒犬隻管道，原告乃於110年5月14日以通訊軟體
    LINE向被告催促應盡速交付，惟被告仍置之不理，為此，以
    起訴狀繕本送達被告為解除買賣契約之意思表示，並依民法
    第249條第3款同法第259條或同法第179條規定請求加倍返還
    定金10萬元（5萬元×2）及運費15萬元等語，並聲明：㈠被告
    應給付原告25萬元，即自起訴狀繕本送達翌日起至清償日止
    ，按週年利率百分之5計算之利息。㈡願供擔保請准宣告假執
    行。
二、被告則以：伊與原告成立買賣契約後，已向伊朗之窗口表明
    要購買波斯獒犬，只是因為疫情關係，伊朗無法出口商品，
    該波斯獒犬目前仍無法從伊朗轉運至土耳其後再送到台灣等
    語，資為抗辯，並聲明：原告之訴駁回。
三、得心證之理由：
  ㈠按給付有確定期限者，債務人自期限屆滿時起，負遲延責任
    ；契約當事人之一方遲延給付者，他方當事人得定相當期限
    催告其履行，如於期限內不履行時，得解除其契約，民法第
    229條之2第1項、第254條定有明文。本件原告主張與被告間
    於109年2月間就系爭獒犬成立買賣契約，並約定被告應於同
    年6月交付系爭獒犬，且原告已給付定金5萬元及運費25萬元
    等情，業據其提出兩造間通訊軟體LINE對話紀錄為憑（本院
    卷第13至25頁），且為被告所不爭執，堪認兩造間之波斯獒
    犬買賣契約為定有確定期限之債務，被告未於109年6月前交
    付波斯獒犬與原告，即應自斯時起負遲延責任，原告復已於
    110年5月14日催告被告於2週內交付波斯獒犬，惟被告仍未
    履行，原告自得以起訴狀繕本送達被告之日為解除契約之意
    思表示，是本件兩造間買賣契約業經合法解除。被告雖辯稱
    已將款項預付予波斯犬商等語，依被告所提出之轉帳畫面截
    圖、波斯獒犬照片及伊朗新增確診趨勢圖表為憑（原告就本
    件返還定金事件前於110年7月20日起訴，並經本院以110年
    度屏簡調字第124號偕同兩造調解，嗣因調解不成立改分本
    院110年度屏簡字第1280號，被告所提前開資料係附於本院1
    10年度屏簡字第1280號案卷內，並經提示兩造同意本院於本
    件援用），惟被告提出之轉帳明細截圖記載之付款對象為「
    小麒」、「東翰」等人，未能確認該付款之對象是否確為被
    告所述波斯犬商，且被告亦自承因疫情嚴重，波斯獒犬無法
    進口到台灣等語（本院卷第118頁），是本件被告確有給付
    遲延之情事，至被告辯稱係因疫情關係始無法進口等節固然
    屬實（詳後述），惟此係跨境交易中進口商於交易時所可能
    承擔之風險，仍不影響本件原告得主張被告給付遲延進而解
    除契約之權利，併此敘明。
  ㈡次按契約解除時，當事人雙方回復原狀之義務，除法律另有
    規定或契約另有訂定外受領之給付為金錢者，應附加自受領
    時起之利息償還之，民法第259條第2款定有明文。本件兩造
    間買賣契約既經解除，被告自應返還其所受領之運費15萬元
    ，至原告另依民法第179條，請求同一給付內容，此部分請
    求，核與其經本院判准解除契約之回復原狀之請求權間，為
    選擇合併之擇一關係，即無須再予審酌，併此敘明。
  ㈢末按定金，除當事人另有訂定外，適用左列之規定：三、契
    約因可歸責於受定金當事人之事由，致不能履行時，該當事
    人應加倍返還其所受之定金；四、契約因不可歸責於雙方當
    事人之事由，致不能履行時，定金應返還之，第249條第3、
    4款定有明文。本院審酌嚴重特殊傳染性肺炎（Covid-19）
    疫情自109年初爆發以來，即於全球蔓延並對多國民生、經
    濟、貿易均造成重大影響，亦不乏因疾病之風險致癱瘓政府
    、銀行、郵政等相關業務，被告辯稱原告所購之波斯獒犬係
    因疫情關係，伊朗禁止出口始無法於約定期間內交付原告等
    節，堪信屬實，則本件買賣契約不能履行係肇因自嚴重特殊
    傳染性肺炎（Covid-19）疫情之影響，屬非可歸責於雙方當
    事人之事由，原告僅得請求返還定金5萬元，至其請求加倍
    返還部分，應無理由。
四、綜上所述，原告依據民法第259條第2款之規定，請求被告返
    還受領之定金及運費合計20萬元，及自起訴狀繕本送達翌日
    起即111年1月24日（本院卷第89頁）起至清償日止，按週年
    利率百分之5計算之利息，為有理由，應予准許，逾此範圍
    請求則無理由，應予駁回
五、本原告勝訴部分係就民事訴訟法第427條規定適用簡易程序
    所為被告敗訴之判決，依同法第436條第2項準用第389條第1
    項第3款規定，應依職權宣告假執行。原告所為宣告假執行
    之聲請，僅在促使法院為此職權之行使，本院自不受其拘束
    ，仍應逕依職權宣告假執行，另依同法第392 條第2 項規定
    ，職權宣告被告如預供擔保，免為假執行。至原告敗訴部分
    ，其假執行之聲請即失所附麗，應併予駁回。
六、本件事證已臻明確，兩造其餘陳述及攻擊防禦方法核與判決
    結果不生影響，爰不逐一論述，附此敘明。
七、訴訟費用之負擔：民事訴訟法第79條。
中　　華　　民　　國　　111 　年　　3 　　月　　30　　日
                  屏東簡易庭  法  官  彭聖芳
正本係照原本作成。
如對判決上訴，須於判決送達後20日內向本院提出上訴狀，其未
表明上訴理由者，應於提出上訴後20日內向本院補提理由書狀（
均須按他造當事人之人數附繕本）。
如委任律師提起上訴者，應一併繳納上訴審裁判費。
中　　華　　民　　國　　111 　年　　3 　　月　　30　　日
                              書記官  孫秀桃